【裁判字號】    98,審交易,402
【裁判日期】    980930
【裁判案由】    公共危險等
【裁判全文】
臺灣高雄地方法院刑事判決           98年度審交易字第402號
公  訴  人  臺灣高雄地方法院檢察署檢察官
被      告  陳合騰
上列被告因公共危險等案件，經檢察官提起公訴（98年度偵字第
16375號），本院改依簡式審判程序審理，判決如下：
    主  文
甲○○犯不能安全駕駛動力交通工具罪，累犯，處有期徒刑捌月
；又犯過失傷害罪，處有期徒刑參月，應執行有期徒刑玖月。
    事  實
一、甲○○曾犯不能安全駕駛動力交通工具罪，經本院以民國91
    年度鳳交簡字第511 號判決判處有期徒刑3 月確定，於91年
    8 月28日易科罰金執行完畢。復因犯不能安全駕駛動力交通
    工具罪，經本院以92年度交易字第49號、92年度交易字第17
    7 號、92年度交簡字第1977號判決，各判處有期徒刑6 月確
    定，其中前2 次犯行，經本院以93年度聲字第1257號裁定應
    執行有期徒刑11月確定，上開3 罪接續執行，於93年12月15
    日縮刑期滿，翌日出監。甲○○原考領有重型機車駕駛執照
    ，惟於96年11月11日，受吊銷駕駛執照之處分，仍不知警惕
    ，明知且本應注意飲用酒類後其吐氣所含酒精濃度超過每公
    升0.25毫克以上，不得駕車，竟於駕駛執照吊銷後之98年5
    月30日晚間7 、8 時許，在高雄市新興區七賢路上某卡拉OK
    店飲酒，於其酒後控制力及注意力已達不能安全駕駛動力交
    通工具之程度，仍於翌日上午7 時許，無駕駛執照且酒後駕
    駛車牌號碼000-000 號機車，沿高雄縣鳳山市海光四村由西
    往東方向行駛，於同日上午7 時27分許，行經高雄縣鳳山市
    ○○○村000 號前，本應注意汽車行駛時，駕駛人應注意車
    前狀況，隨時採取必要安全措施，而依當時情形天候晴朗、
    日間自然光線、柏油路面狀況乾燥、無缺陷及障礙物、視距
    良好，並無不能注意之情事，且因不勝酒力而疏於注意及此
    ，不慎自後追撞同向行駛在前由丁○○騎乘之車號000-00 0
    號重型機車，致丁○○人車倒地，受有右側腓骨骨折、腦震
    盪無意識喪失、右側胸壁挫傷、右側肩部挫傷、右側踝挫傷
    、右側臉頰挫傷等傷害。甲○○於肇事後，留在現場等候警
    員到場處理，並於有偵查犯罪權限之公務員知悉其犯罪前，
    向到場處理之警員承認其為肇事人，並願接受裁判。經警測
    得甲○○呼氣酒精濃度達每公升1.60毫克（MG/L），而查獲
    上情。
二、案經丁○○訴由高雄縣政府警察局鳳山分局報告臺灣高雄地
    方法院檢察署檢察官偵查起訴。
    理  由
一、按本件被告甲○○所犯係死刑、無期徒刑、最輕本刑為3 年
    以上有期徒刑以外之罪，其於審判期日就前揭被訴事實為有
    罪之陳述，經法官告知簡式審判程序之旨，並聽取其與公訴
    人之意見後，本院認無不得或不宜改依簡式審判程序進行之
    處，爰依刑事訴訟法第273 條之1 第1 項、第284 條之1，
    裁定本件行簡式審判程序，合先敘明。
二、上開事實，業據被告於本院審理中坦承不諱（本院卷第67頁
    ）。核與證人即告訴人丁○○於警詢證述之情節相符（警卷
    第7 至8 頁）；復有高雄縣政府警察局鳳山分局所製之刑法
    第185 條之3 案件測試觀察記錄表報告書、酒精濃度測試單
    、舉發違反道路交通管理事件通知單、道路交通事故現場圖
    、道路交通事故調查報告表(一)、(二)、現場照片在卷可稽（警
    卷第10至11、14至20頁）。又當人飲酒後，若以呼氣酒精濃
    度測試器測得之呼氣濃度達到每公升0.5 毫克時，反應較慢
    ，感覺減低，將影響駕駛；達到每公升0.75毫克時，思考與
    個性行為均會改變；達到每公升1.0 毫克時，步態不穩，噁
    心嘔吐，精神混惑不清晰；達到每公升1.5 毫克時，說話不
    清楚，感覺喪失，視力模糊；達到每公升2.0 毫克時，體溫
    與血糖均降低，肌肉控制差，甚至會導致癲癇發作；達到每
    公升3.5 毫克時，則已經神智不清，反射減低，甚至呼吸抑
    制，亦業據行政院國軍退除役官兵輔導委員會臺北榮民總醫
    院以88年8 月5 日（88）北總內字第26868 號函釋明確。被
    告呼氣酒精濃度達每公升1.60毫克，依上開說明，顯已達不
    能安全駕駛動力交通工具之程度甚明。此外，告訴人確係因
    本件車禍受有上開傷害之事實，亦有財團法人高雄長庚紀念
    醫院診斷證明書、掛號收據在卷可佐（警卷第9 頁、本院卷
    第24至30頁），堪認屬實。
三、按飲用酒類後其吐氣所含酒精濃度超過每公升0.25毫克（或
    血液中酒精濃度超過0.05% 以上者），不得駕車；汽車行駛
    時，駕駛人應注意車前狀況，並隨時採取必要之安全措施，
    道路交通安全規則第114 條第2 款、第94條第3 項分別定有
    明文。查被告為具有通常智識能力之成年人，且曾領有重型
    機車駕駛執照（業經吊銷），有道路交通事故調查表(二)、機
    車駕駛人資料在卷可憑（警卷第16、24頁），對於上開駕駛
    人應注意之行車安全規定，自無不知之理，當應確實注意並
    遵守之，且案發當時天候晴朗、日間自然光線、柏油路面狀
    況乾燥、無缺陷及障礙物、視距良好，由當時情形及被告智
    識能力觀之，被告並無不能注意之情形，因酒後控制力、反
    應力減弱，疏未注意車前狀況，致所騎乘之機車自後追撞告
    訴人所騎乘之機車，致告訴人受有前揭傷害，其就本件事故
    之發生顯有過失甚為明確。又告訴人確因本件車禍受傷等情
    ，已如前述，被害人受傷結果之發生，與被告駕車之過失行
    為間，顯有相當因果關係。從而，本件事證已臻明確，被告
    犯行堪以認定，應予依法論科。
四、核被告所為，係犯刑法第185 條之3 之服用酒類不能安全駕
    駛動力交通工具而駕駛罪及同法第284 條第1 項前段之過失
    傷害罪。被告所犯上開2 罪間，一為故意犯、一為過失犯，
    行為互殊，應予分論併罰。按被告汽車駕駛人，飲酒後其吐
    氣所含酒精成分超過每公升0.25毫克以上者，不得駕車，道
    路交通安全規則第114 條第2 款定有明文；又所謂無照駕駛
    ，包括未曾考領駕駛執照，以及雖曾領有駕駛執照但因違規
    遭註銷或吊扣而於吊扣期間駕車者而言。被告飲酒後呼氣酒
    精濃度達每公升1.60毫克，有酒精濃度測定紙在卷可稽（警
    卷第11頁），依上開規定，應不得駕車；又被告原考領有重
    型機車駕駛執照，逾96年11月11日起，因於92年7 月27日違
    反道路交通管理處罰條例第21條第1 項第7 款規定易處逕註
    之事實，業據被告坦誠不諱（見警卷第5 頁），並有交通部
    公路總局高雄區監理所98年9 月16日高監駕字第0000000000
    號函在卷可佐（見本院卷第62之2 至3 頁），被告在吊銷期
    間仍擅自駕車上路，與無照駕駛相當，猶駕駛車輛並致人受
    傷，應依道路交通管理處罰條例第86條第1 項之規定，加重
    其刑。另被告於肇事後犯罪未被發覺前，在現場等候，並向
    據報前往現場處理之員警坦承肇事而自願接受裁判等情，業
    據證人即處理警員丙○○於本院審理中證述明確（本院卷第
    68至69頁），堪認其過失傷害犯行，已符合刑法自首之要件
    ，爰依刑法第62條前段規定減輕其刑，並先加後減之。又被
    告曾因如事實欄所示犯行，經法院判決如事實欄所示罪刑確
    定，於93年12月15日縮刑期滿執行完畢，翌日出監之事實，
    有臺灣高等法院被告前案紀錄表可佐，是其5 年以內故意再
    犯不能安全駕駛動力交通工具罪之有期徒刑以上之罪，為累
    犯，應依刑法第47條第1 項規定加重其刑。
五、爰審酌被告明知其服用酒類且駕駛執照已遭註銷，竟不顧道
    路使用者之安全即率爾上路，且因疏未注意車前狀況，過失
    肇事致被害人受傷非輕，顯見其輕忽自己與其他用路人之身
    體與財產安全，所為實屬不該，曾有多次酒後駕車前科，再
    為本件犯行，且尚未與被害人和解，難認有悔悟之心；惟考
    以被告犯後坦承犯行，態度尚可等一切情狀，分別量處如主
    文所示之刑，並定其應執行之刑，以示懲儆。另被告所犯不
    能安全駕駛動力交通工具罪並未符合自首條件，業經被告於
    本院審理中坦白承認（見本院卷第70頁），並有證人丙○○
    於本院審理之證述可參（見本院卷第69至70頁），附此敘明
    。
據上論斷，應依刑事訴訟法第273 條之1 第1 項、第284 條之1
、第299 條第1 項前段，道路交通安全管理處罰條例第86條第1
項，刑法第185 條之3 、第284 條第1 項前段、第47條第1 項、
第62條前段、第51條第5 款，刑法施行法第1 條之1 ，判決如主
文。
本案經檢察官乙○○到庭執行職務。
中    華    民    國    98    年    9     月    30    日
                  交通法庭     法  官  方錦源
以上正本證明與原本無異。
如不服本判決應於收受本判決後10日內向本院提出上訴書狀，並
應敘述具體理由，如未敘述上訴理由者，應於上訴期間屆滿後20
日內補提理由書狀於本院（均須按他造當事人之人數附繕本）「
切勿逕送上級法院」。
中    華    民    國    98    年    9     月    30    日
                               書記官  黃勤涵
附錄本判決論罪之法條：
刑法第185 條之3
服用毒品、麻醉藥品、酒類或其他相類之物，不能安全駕駛動力
交通工具而駕駛者，處1 年以下有期徒刑、拘役或15萬元以下罰
金。
刑法第284 條第1 項
因過失傷害人者，處6 月以下有期徒刑、拘役或500 元以下罰金
，致重傷者，處1 年以下有期徒刑、拘役或500 元以下罰金。

司法院資訊處製作；財團法人民間司法改革基金會備份。
